最高法院民事判決　　　　　　　　　　　　　　　九十三年度台上字第一六五０號
　　上　訴　人　甲○○
　　訴訟代理人　陳銘堂律師
　　被 上訴 人　宏璟建設股份有限公司
　　法定代理人　鄭天正
　　訴訟代理人　薛銘鴻律師
　　　　　　　　張梅音律師
右當事人間請求返還價金事件，上訴人對於中華民國九十年十二月十一日台灣高等法
院第二審判決（八十九年度上字第七０三號），提起上訴，本院判決如下：
　　主　文
原判決廢棄，發回台灣高等法院。
　　理　由
本件上訴人主張：伊於民國八十年九月七日與被上訴人簽訂房屋及土地預定買賣契約
書，購買被上訴人所興建坐落於台北縣汐止市○○段社后頂小段（下同）三二０及三
二一等地號土地上之「日月光中心」住宅大樓Ａ型貳號六樓房屋（下稱系爭房屋）及
基地所有權應有部分暨編號第七六號停車位，約定總價金為新台幣（下同）六百四十
六萬元，伊已依約繳納價金一百九十四萬元、稅金及代書費十萬五千元、瓦斯管線三
萬元，共二百零七萬五千元。惟被上訴人竟未依約興建，如：未由伍振民博士設計；
逾期完工；建築管線以明管設置在外；樑柱侵入房間甚多，以致房間不方正；浴室隔
局、抽水馬桶位置、洗臉台及鏡子，均與平面圖不符；將大樓樓層由地上二十二層變
更為地上二十五層、地下七層變更為地下十三層，且戶數由五二０戶變更為七八六戶
，花園綠地並由六、七層辦公大樓取代，而與地下街購物商場分租、分售圖利；陽台
建材、裝設與廣告圖、建材說明不符；坐落之基地非約定之三二０地號、三二一地號
土地；將走道列入使用面積內，使系爭房屋室內面積減少等等，經伊通知被上訴人十
五日內補正並交屋，其未依限履行，系爭買賣契約因而解除。縱認伊解除契約為不合
法，因兩造簽訂之房屋及土地預定買賣契約書係屬定型化契約，有違誠信原則及平等
互惠原則，依（修正前）民法第二百十九條及消費者保護法第十一條、第十二條、第
十六條、第二十二條暨該法施行細則第十四條之規定，系爭買賣契約亦屬無效等情。
爰求為命被上訴人給付二百零七萬五千元及自八十六年一月二十八日起算法定遲延利
息之判決。
被上訴人則以：系爭買賣契約係於八十三年一月十一日消費者保護法公布施行前簽訂
，應無該法之適用，且伊提供之「日月光中心」住宅大樓廣告，僅係要約之引誘，亦
非系爭買賣契約內容之一部分。又伊並無逾期完工及上訴人所指違反契約約定之情事
，縱認系爭房屋有瑕疵，亦屬輕微且得補正，充其量上訴人僅得請求減少價金等語，
資為抗辯。
原審維持第一審所為上訴人敗訴判決，駁回其上訴，係以：上訴人主張其與被上訴人
簽訂房屋及土地預定買賣契約書，購買被上訴人所興建之系爭房屋及基地所有權應有
部分暨編號第七六號停車位，並已依約繳納價金一百九十四萬元、稅金及代書費十萬
五千元、瓦斯管線三萬元，共二百零七萬五千元之事實，固堪信為真實。惟查消費者
保護法係於八十三年一月十一日公布施行，同年十一月二日行政院發布該法施行細則
，而系爭房屋及土地預定買賣契約書則於八十年九月七日即已簽訂，故本件應無上開
法令之適用。又系爭房屋預定買賣契約書第八條第四項，約定上訴人同意被上訴人變
更大樓樓層總數，並非全無限制，而須在法令許可及不改變上訴人所買房屋之樓層、
高度及總價款之前提下，上訴人始應同意被上訴人變更大樓樓層總數，且該項約定亦
未損及一般人買賣房屋首重之面積及價金，大樓樓層總數並非房屋買賣契約必要之點
，自難認該項約定有何違反誠信原則及平等互惠原則，上訴人據以主張系爭買賣契約
無效，殊不足取。次查上訴人主張前揭之瑕疵，為被上訴人所否認，茲就上訴人所謂
各項瑕疵，分述如下：（一）依系爭房屋預定買賣契約書第七條之約定，該房屋自開
工日期起，至八十五年七月八日取得使用執照止，共有一千六百四十九日曆天，扣除
其間之星期日二百三十五天、依勞動基準法施行細則第二十三條規定應放假之紀念日
八十七天、每年至少有一個月以上因颱風及雨季而停工及因變更大樓樓層總數設計而
延誤之九個月，僅有一千零二十餘工作天，並無逾期完工之情事。（二）系爭房屋預
定買賣契約書並無建築管線應以暗管設置之約定，至於買賣契約書之附件即建材說明
書關於暗管配線之約定，則係指房屋室內電器設備所需之電線配置。況系爭房屋所在
大樓之建築管線如以暗管方式設置，將導致未來維修之困擾及難度，而以明管方式設
置，則較有利於未來之維修。故不能以建築管線採明管方式設置，即認系爭房屋有違
反約定之瑕疵。（三）兩造並未約定系爭房屋室內應有多少樑柱，而該房屋預定買賣
契約書之附件即平面圖，則係確認上訴人所買之房屋及其位置，尚不足以證明系爭房
屋室內無樑柱。況依系爭房屋預定買賣契約書第八條第一項之約定，上訴人亦不得要
求變更屬房屋結構之樑柱。是上訴人以樑柱侵入系爭房屋室內甚多，影響房間格局等
，主張該房屋有瑕疵，為不足採。（四）如前所述，平面圖既為確認上訴人所買之房
屋及其位置，自不能以系爭房屋之浴室隔間、抽水馬桶之位置與上開平面圖所繪不同
，認定該房屋有瑕疵。至建材說明書雖有大型高級明鏡之記載，但所謂大小並無確實
之尺寸，而洗臉台之大小則未載明，且依一般經驗法則，鏡面亦應與洗臉台大小對稱
，故上訴人主張系爭房屋因浴室所配置之洗臉台及鏡子，大小與約定不符，而有瑕疵
，亦不足採。縱認上訴人此部分瑕疵之主張為可採，亦屬輕微且可補正，其執以解除
契約，即顯失公平。（五）上訴人在查看系爭房屋後之八十五年十月九日以存證信函
通知被上訴人該房屋有瑕疵，除前揭瑕疵外，並未主張其他瑕疵，尤以在外觀上極易
發現之大樓樓層由地上二十二層變更為地上二十五層、地下七層變更為地下十三層；
花園綠地由六、七層辦公大樓取代，並與地下街購物商場分租圖利；將走道列入使用
面積內，使系爭房屋室內面積減少等項，上訴人卻未主張，自堪認上開各項不足以影
響系爭房屋供居住之效用。又上訴人就系爭房屋之陽台建材及裝設有何瑕疵，並未舉
證以實其說，且系爭房屋預定買賣契約書亦未約定該房屋應由伍振民設計及廣告圖說
為契約之一部分，而上訴人聲請訊問證人李麗華，又未陳報其住址，俾原審通知其到
場應訊，至所謂李麗華係被上訴人之受僱人一節，則不足採，乃上訴人主張系爭房屋
之陽台有瑕疵，以及未由伍振民設計，與廣告圖說內容不符，均不足採。再系爭房屋
預定買賣契約書並未限定該房屋坐落基地僅三二０地號及三二一地號二筆土地，且上
訴人在訂約時亦已知悉，而該二筆土地確又在建造執照及使用執照範圍內，是上訴人
以被上訴人未在約定之上開二筆土地上興建，主張有瑕疵，自不足取。綜上所述，系
爭房地買賣契約仍屬有效存在，上訴人依民法第二百五十九條之規定，請求被上訴人
給付二百零七萬五千元及其法定遲延利息，洵屬無據，不應准許等詞，為其判斷之基
礎。
惟查兩造簽訂之土地預定買賣契約書第一條既約定上訴人買受之土地應有部分，按系
爭房屋建坪佔總建坪之比例計算之（一審卷二四頁），其依約應取得之土地應有部分
即與被上訴人興建之房屋總面積多寡息息相關。申言之，被上訴人興建之房屋總面積
越多，上訴人之土地應有部分即越少，故上訴人於事實審陳稱：被上訴人將大樓樓層
總層數由地上二十二層變更為地上二十五層，住戶由五百二十戶增加為七百八十六戶
，致伊應取得之土地應有部分減少等語（一審卷一三七頁正面、三二四頁及原審卷八
十七頁），似非全不足採，而上訴人依約應取得之土地應有部分既減少，其價值亦隨
之減少，自屬瑕疵之一種。又室內面積攸關房屋可利用空間之大小，則上訴人主張被
上訴人將走道列入使用面積內，使系爭房屋室內面積減少一節（一審卷六頁背面及原
審卷三六、八八、二二二頁），倘係真實，亦難謂非瑕疵。再被上訴人已自認系爭房
屋迄未交付（原審卷一００頁），上訴人應無視為承認該房屋之可言。乃原審竟以上
訴人在被上訴人交屋前所為之通知，未主張前開在外觀上極易發現之瑕疵，而不採取
上訴人該等瑕疵之主張，自屬可議。次查系爭房屋之完工期限，原審既認定應自開工
日起算，而被上訴人變更大樓樓層之設計，不僅在八十一年五月六日實際開工日前（
見原審卷一五五頁使用執照申請書），甚至於系爭房屋預定買賣契約書第七條第一項
所預定開工日期前之八十年十一月二日，又已經核准（見原審卷一０八頁之建造執照
第一次變更），則無所謂因變更設計而延誤日數之問題。而依原審所確定之一千六百
四十九日曆天，若不扣除上開變更設計延誤之日數約九個月，被上訴人是否未逾兩造
約定之完工期限一千二百個工作天，非無疑義。乃原審以前揭日曆天扣除包括變更設
計延誤日數在內之結果，認定被上訴人未逾期完工，亦難謂當。上訴論旨，指摘原判
決不當，求予廢棄，非無理由。
據上論結，本件上訴為有理由。依民事訴訟法第四百七十七條第一項、第四百七十八
條第二項，判決如主文。
中　　　華　　　民　　　國　　九十三　　年　　　八　　　月　　　五　　　日
                              最高法院民事第八庭
                                  審判長法官  許　朝　雄
                                        法官  謝　正　勝
                                        法官  鄭　玉　山
                                        法官  吳　麗　女
                                        法官  李　彥　文
      右正本證明與原本無異
 　　　　　                              　　　書  記  官
中　　　華　　　民　　　國　　九十三　　年　　　八　　　月　　 十九 　　日
                                                                        Ｌ
